行　政　法　院　判　決　　　　　　　　　　　　　　八十八年度判字第四六六號
　　再 審原 告　特基工程股份有限公司
　　代　表　人　甲○○
　　再 審被 告　臺北市稅捐稽徵處
右當事人間因營業稅事件，再審原告對本院中華民國八十七年二月二十日八十七年度
判字第二五三號判決提起再審之訴。本院判決如左︰
　　主  文
再審之訴駁回。
　　事  實
緣再審原告於七十八年度進貨，未自實際交易對象取得進貨憑證，而以非交易對象宏
佶工程股份有限公司（以下簡稱宏佶公司）所開立之三十五張統一發票金額計新台幣
（以下同）一三、三九三、一一五元抵充，並據以申報扣抵銷項稅額計六六九、六五
四元，案經財政部查獲後函移再審被告審理核定再審原告逃漏營業稅六六九、六五四
元，除補徵所漏稅款外，並處以罰鍰四、○一七、八五五元（逃漏營業稅部分，處以
五倍罰鍰計三、三四八、二○○元；未依法取得憑證部分，處以百分之五罰鍰計六六
九、六五五元）。再審原告不服，申請復查，未獲變更，乃提起訴願，經台北市政府
以八十三年二月八日府訴字第八二○九六○九一號訴願決定：「原處分撤銷，由原
處分機關查明後另為處分」。嗣經再審被告重核後以八十三年六月十四日（）北市
稽法乙字第一一九五七號復查決定：「維持原核定及原處分」。再審原告仍不服，復
提起行政救濟，訴經本院八十五年度判字第一四六三號判決；「再訴願決定、訴願決
定及原處分均撤銷。」理由欄載明由再審被告查明實情，另為妥適決定。再審被告依
本院判決意旨查明後以八十五年十一月六日八五北市稽法（乙）字第二六八三九號復
查決定：「原處分關於罰鍰部分，准予更正改按申請人未依規定取得憑證總額處百分
之五罰鍰，原核定補徵營業稅仍予維持。」再審原告仍不服，循序提起訴願、再訴願
均遭駁回，均未獲變更，乃提起行政訴訟，經本院以八十七年度判字第二五三號判決
（以下稱原判決）：「原告之訴駁回。」再審原告仍不服，以原判決有行政訴訟法第
二十八條第一、二、十款再審原因，對之提起再審之訴。茲摘兩造訴辯意旨如次：
再審原告起訴意旨及補充理由略謂：一、壹：原判決理由（第十四頁第一至第六行）
指稱：「．．．本件原告取自非實際交易對象宏佶公司之統一發票，其所載進項稅額
即屬同法第十九條第一項第一款規定不得扣抵銷項稅額，乃原告持以申報扣抵銷項稅
額，致其應納銷項稅額因而減少，被告補徵其應繳而未繳稅額，並就其未依法取得合
法憑證行為科處罰鍰，揆諸首揭規定，核無違誤．．．」有違實質課稅原則，因為以
營業稅法第十九條第一項第一款規定不得扣抵之憑證持之以扣抵銷項稅額雖係營業稅
法施行細則第五十二條第一項之「虛報進項稅額」行為，惟應依同細則第五十二條第
二項第二款之規定，具體查明是否因該「虛報進項稅額」之行為，而發生了「實際逃
漏稅款」之結果事實，方得據以作是否補徵所漏稅額之依據。行政法院判決理由所引
財政部八十三年七月九日台財稅第八三一六○一三七一號函說明二（二）２之（二）
函釋亦有違司法院釋字第二十七、三八五、三三七及一八五號解釋令規定。本案被告
既就營業稅法第五十一條漏稅罰部分自行撤銷，足見原告並無漏稅結果，被告所為補
徵營業稅之處分，顯非適法，行政法院判決卻予維持，適用法規顯有違誤。此外第二
次行政法院判決所稱八十五年行政法院判字第一四六三號判決固未認定本案亦無財政
部八十三年七月九日函釋說明二（二）之適用，但相同地，該行政法院判字第一四六
三號判決亦未揭示本案即有財政部函釋說明二（二）之適用。第二次行政法院判決卻
逕予推定，其判決顯不適用法規。貳、行政法院第二次判決維持被告認定宏佶公司非
再審原告實際交易對象之決定所判決理由與判決主文顯有矛盾，且再審原告亦發現有
未經斟酌之重要證物。行政法院之兩次判決理由暨被告等對於宏佶公司非再審原告實
際交易對象之認定，係以認定該宏佶公司為一「虛設行號」為前提要件，第二次行政
法院判決理由既已認定「被告以宏佶公司係一虛設行號，非原告之實際交易對象」，
而宏佶公司最後被認定並非虛設行號，其為虛設行號之前提條件已不存在，何以仍維
持再審被告認定宏佶公司非再審原告實際交易對象之決定﹖此一判決理由與判決主文
顯有矛盾。至行政法院第二次判決理由所稱：「又原告雖有支付阮松永支票五紙，金
額計一、二五四、○一六元，然其金額均存入阮松永個人帳戶，且經財政部賦稅署查
明，宏佶公司自七十八年一月起已變更負責人為江衍溍，而原告付與阮松永之支票，
其發票日均為七十八年四月三十日以後，其時阮松永已非該公司負責人，原告復未能
證明該公司授權阮松永收款，是原告該筆款項亦不能認係付與宏佶公司之工程款。」
乙節。再審原告特依判決意旨提示宏佶公司授權阮松永收款之授權書暨阮松永聲明書
各乙份，如經斟酌，相信應可受較有利之裁判。此外，再審原告補呈阮松永兌領支票
之簽章（此影本之正本係彩色照片，原告附於八十六年十月二十八日所提行政訴訟起
訴狀之證伍之十一，在卷可稽），用以證明阮松永之印章及其本人之簽字，與再審原
告於八十七年四月二十三日所提再審之訴起訴狀附證十二「授權書」及證十三「聲明
書」中阮松永之簽字及印章為相符者。綜上，行政法院八十七年二月二十日八十七年
度判字第二五三號判決，顯有行政訴訟法第二十八條第一項第一、第二及第十款、民
事訴訟法第四六八條、第四九六條第一項等情事，爰依行政訴訟法第二十八條第一項
、第二十九條、第三十三條等規定提起再審之訴，懇請依法判決廢棄原判決，撤銷一
再訴願決定及原處分等語。
再審被告答辯意旨略謂︰一、按營業稅法第十五條第一、三項規定：「營業人當期銷
項稅額，扣減進項稅額後之餘額為當期應納或溢付營業稅額。．．．進項稅額，指營
業人購買貨物或勞務時，依規定支付之營業稅額。」、同法第十九條第一項第一款規
定：「營業人左列進項稅額不得扣抵銷項稅額：一、購進之貨物或勞務未依規定取得
並保存第三十三條所列之憑證。」、行為時營業稅法第五十一條第五款規定：「納稅
義務人，有左列情形之一者，除追繳稅款外，按所漏稅額處五倍至二十倍罰鍰，並得
停止其營業。．．．五、虛報進項稅額者。」、稅捐稽徵法第四十四條規定：「營利
事業依法規定，應自他人取得憑證而未取得，應就其未取得憑證，經查明認定之總額
，處百分之五罰鍰。」。另按「．．．二、為符合司法院大法官會議釋字第三三七號
解釋意旨，對於營業人取得非實際交易對象所開立之統一發票作為進項憑證申報扣抵
銷項稅額之案件，應情節，分別依左列原則處理：（一）取得虛設行號發票申報扣
抵之案件：2.有進貨事實者：(2)因虛設行號係專以出售統一發票牟取不法利益為業，
並無銷貨事實，故取得虛設行號發票之營業人，自亦無向該虛設行號進貨並支付進項
稅額之事實，除該營業人能證明確有支付進項稅額予實際銷貨之營業人，並經稽徵機
關查明該稅額已依法報繳者，應依營業稅法第十九條第一項第一款規定，就其取得不
得扣抵憑證扣抵銷項稅額部分，追補稅款，不再處漏稅罰外，其虛報進項稅額，已構
成逃漏稅，應依營業稅法第五十一條第五款規定補稅並處罰。（二）取得虛設行號以
外其他非實際交易對象開立之憑證申報扣抵案件：２、有進貨事實者：(1)進貨部分，
因未取得實際銷貨人出具之憑證，應依稅捐稽徵法第四十四條規定處以行為罰。(2)至
進貨人取得銷貨人以外之營業人所開立之發票申報扣抵，如查明開立發票之營業人已
依法申報繳納該應納之營業稅額者，則尚無逃漏，除依前項規定處以行為罰外，依營
業稅法第十九條第一項第一款規定，應就其取得不得扣抵憑證扣抵銷項稅額部分，追
補稅款」財政部八十三年七月九日台財稅第八三一六○一三七一號函釋規定在案。二
、本案再審原告取得非實際交易對象宏佶公司所虛開統一發票三十五紙充抵進項憑證
並持以虛報進項稅額之違章事實，前經財政部調查時業由再審原告書立說明書坦承在
案，此有再審原告八十二年四月二十七日說明書載明：「本公司轉包配管配電等工程
，由工頭交付宏佶工程股份有限公司憑證金額計一三、三九三、一一五元．．．未自
真正交易對象取得憑證及申報進項營業稅，本公司願意繳清稅款並依營業稅法受罰。
」在案，又依卷附財政部賦稅署八十三年四月十六日台稅稽發第八三○○二七五號函
復補充意見四所載：「本案本署稽核單位於查核該公司銀行往來後告之查核結果，該
公司乃於八十二年四月二十七日承認會計作業疏失，並書立說明書坦承『未自真正交
易對象取得憑證及申報進項稅額』」足證再審原告係於查核單位查核其具體違章事實
後始書立說明書坦承違章事實。次查，本案業經財政部查核宏佶公司七十八年度所取
得之進項憑證大都為家用電器、漁貨、日用雜貨甚至為嫌虛設行號上弘實業社所開
給之發票，並無「管線」之大額進貨，如何能承包原告七十八年度一千四百萬元之工
程款，況且依台灣高等法院八十三年度上更（一）字第三四一號判決所載宏佶公司係
僱用已判刑確定之郭明穎所製作虛偽之各類所得扣繳暨免扣繳憑單據以申報薪資費用
，在在足可證宏佶公司並非再審原告之實際交易人，又再審原告於接受財政部查核時
供述之付款內容並經財政部查核其資金流程，除開立以阮松永為抬頭並存入個人帳戶
之五紙支票，金額計一、二五四、○一六元，僅占含稅發票總額百分之八．九外，餘
款部分據再審原告表示係以現金支付，惟其所提示之付現明細表，經查核其銀行往來
資料，查得其中三百餘萬元提現係匯予新中旅報關行等公司，部分係每月底提現轉付
予管理人員之薪資，又其所取得之發票日期皆為七十八年八月底以前，而所提示之付
現明細表有約計三百六十餘萬元係延至九月至十二月底，此亦與再審原告前提起行政
救濟時所稱付款方式－先行付款或做到那裡領到那裡等情並不相符，顯見其所提出之
付現明細表係拼湊而成。實際上並無支付貨款予宏佶公司之事實，再審原告僅以其支
付與宏佶公司之五紙支票即訴稱其實際交易對象為宏佶公司，顯不足採。三、再查本
案前經大院八十五年六月二十一日八十五年度判字第一四六三號判決：「再訴願決定
、訴願決定及原處分均撤銷。」理由欄係載明：「．．．惟查被告據以認定宏佶公司
係虛設行號之台灣台北地方法院士林分院八十一年度訴字第四三號刑事判決，業經台
灣高等法院八十二年七月二十三日八十一年度上訴字第六○一三號及八十四年一月二
十五日八十三年度上更（一）字第三四一號刑事判決迭次撤銷改判，認定宏佶公司並
非『虛設行號』，而係『於七十八年二、三月間由阮松永授意郭明穎於（該判決）附
表一所示業務上作成之各類所得扣繳暨免扣繳憑單登載不實之所得人及金額等事項，
據以增加宏佶公司之支出，並持向財政部台北市國稅局申報宏佶公司七十七年度營利
事業所得稅，意圖藉此不正當方法逃漏宏佶公司七十七年度營利事業所得稅，足以生
損害於稅捐稽徵機關對於課稅資料之審查核定，及（該判決）附表一所示之個人．．
．』．．．被告認定宏佶公司係『虛設行號』，並未查明其他證據可資參考，尚難憑
空認定宏佶公司係『虛設行號』，則被告適用前揭法條及財政部八十三年七月九日台
財稅第八三一六○一三七一號函釋『二、（一）取得虛設行號發票申報扣抵之案件，
２有進貨事實者』之規定，對原告補稅論處，即失所據。原告起訴論旨執以指摘被告
及一再訴願決定適用法規違誤，並訴稱．．．應適用函釋『二、（一）取得虛設行號
以外其他非實際交易對象開立之憑證申報扣抵案件，２有進貨事實者』之規定及財政
部八十四年三月二十四日台財稅第八四一六一四○三八號函釋規定處理云云，尚非全
無理由，爰將一再訴願決定及原處分均予撤銷，由被告查明實情，另為妥適決定．．
．。」，揆諸判決理由，係指摘本處適用首揭財政部八十三年七月九日台財稅第八三
一六○一三七一號函釋規定說明二、（一）取得虛設行號發票虛報進項稅額法規有誤
，對於本處依財政部賦稅署八十三年四月十六日台稅稽發第八三○○二七五號函附資
料查核認定宏佶公司並非再審原告交易對象乙節，並未認定其有不合之處，有大院判
決理由欄所載足憑，是本處依大院上開判決意旨於辦理重核時，業已更正核定為進貨
未依規定取得進貨憑證而以虛設行號以外非實際交易對象開立之發票充抵進項憑證並
虛報進項稅額，並查明本案宏佶公司虛開立之三十五紙統一發票其中二十四紙業已申
報繳納，餘十一紙雖未報繳，惟均已逾核課期間，乃同已報繳營業稅，依首揭財政
部八十三年七月九日台財稅第八三一六○一三七一號函釋說明二（二）2.規定，應依
稅捐稽徵法第四十四條規定處以行為罰及就其取得不得扣抵憑證扣抵銷項稅額部分，
追補稅款，本處重為復查決定乃將本案原處分關於罰鍰部分准予更正改按再審原告未
依規定取得憑證總額處百分之五罰鍰計六六九、六五五元，原核定補徵營業稅六六九
、六五四元仍予維持，並無不合。四、另營業稅法第十九條第一項第一款得否作為補
稅之依據及本處對再審原告補稅是否重複課稅乙節，按再審原告取得非交易對象發票
，依營業稅法第十九條第一項第一款規定，系爭發票應不得持以扣抵銷項稅額，惟再
審原告卻持以申報扣抵致使其當期應納稅額減少，本處依法就其取得不得扣抵憑證扣
抵銷項稅額部分，追補稅款，於法並無不合，亦無重複課稅之情事，原審判決予以維
持，於法並無不合，敬請亮察。綜上論結，再審原告之訴應認為無理由，請駁回再審
之訴等語。
　　理  由
按本院之判決，有適用法規顯有錯誤者，有判決理由與主文顯有矛盾者，或有當事人
發見未經斟酌之重要證物者，當事人對之固得依行政訴訟法第二十八條第一款、第二
款、第十款規定，提起再審之訴。惟所謂「適用法規顯有錯誤」，係指原判決所適用
之法規與該案應適用之現行法規相違背，或與解釋、判例有所牴觸者而言，至於法律
上見解之歧異，再審原告對之縱有爭執，要難謂為適用法規錯誤；又所謂判決理由與
主文顯有矛盾，係指判決理由與主文之內容適得其反而言，判決理由與事實之記載不
甚適用或判決理由不備，並非理由與主文矛盾；又所謂發見未經斟酌之重要證物者，
係指該項證物在前訴訟程序中即已存在，而當事人不知其存在，現始發現者而言。並
以如經斟酌，可受較有利益之裁判者為限，始得據為再審之理由，本院六十二年判字
第六一○號、六十年裁字第八七號、六十九年判字第七三六號分別著有判例。本件再
審原告於七十八年度進貨，未自實際交易對象取得進貨憑證，而以非交易對象宏佶公
司所開立之三十五張統一發票金額計一三、三九三、一一五元抵充，並據以申報扣抵
銷項稅額計六六九、六五四元，案經財政部查獲後函移再審被告審理核定再審原告逃
漏營業稅六六九、六五四元，除補徵所漏稅款外，並處以罰鍰四、○一七、八五五元
（逃漏營業稅部分，處以五倍罰鍰計三、三四八、二○○元；未依法取得憑證部分，
處以百分之五罰鍰計六六九、六五五元）。再審原告不服，申請復查，未獲變更，乃
提起訴願，經台北市政府八十三年二月八日府訴字第八二○九六○九一號訴願決定
：「原處分撤銷，由原處分機關查明後另為處分」。嗣經再審被告重核後以八十三年
六月十四日（）北市稽法乙字第一一九五七號復查決定：「維持原核定及原處分」
。再審原告仍不服，復提起行政救濟，訴經本院八十五年度判字第一四六三號判決；
「再訴願決定、訴願決定及原處分均撤銷。」理由欄載明由再審被告查明實情，另為
妥適決定，再審被告依本院判決意旨查明後以八十五年十一月六日八五北市稽法（乙
）字第二六八三九號復查決定：「原處分關於罰鍰部分，准予更正改按申請人未依規
定取得憑證總額處百分之五罰鍰，原核定補徵營業稅仍予維持。」再審原告仍不服，
循序提起訴願、再訴願，均未獲變更，乃提起行政訴訟。本件原判決認：「查本院八
十五年度判字第一四六三號判決係以台灣高等法院八十三年度上更(一)字第三四一號刑
事判決改判，認定宏佶公司並非虛設行號，被告適用財政部7.9.台財稅第八三一六
○一三七一號函釋『二(一)取得虛設行號發票申報扣抵銷項之案，2.有進貨事實者』之
規定，對原告補稅論處，即失所依據。並未認定本件亦無該函釋『二(二)取得虛設行號
以外其他非實際交易對象開立之憑證申報扣抵案件，2.有進貨事實者。』之適用，此
觀該判決理由：「縱然認為原告係『取得其他非實際交易對象開立之憑證申報扣抵銷
項稅額』，該宏佶公司既依法報繳營業稅，有其報稅資料呈案可證，亦應適用函釋『
二(二)取得虛設行號以外其他非實際交易對象開立之憑證申報扣抵案件，2.有進貨事實
者』之規定．．．」自明。是被告重為復查決定，對原告為補稅及科處行為罰之處分
，於本院前開判決意旨並無違背。次查，宏佶公司嗣雖經查明並非虛設行號，然僅能
認本件無上開函釋『二、(一)、２．．．』之適用，至是否亦無該函釋『二、(二)、2.．
．．』之適用，則應視宏佶公司是否確為原告之實際交易對象，亦即原告是否與該公
司有交易行為而定。本件原告七十八年度取得宏佶公司開立之統一發票三十五張，金
額達一三、三九三、一一五元，而該公司同年度申報薪資費用僅一、一七一、○○○
元，且所取得進項憑證多為漁貨、日用雜貨，其中並有取自虛設行號「上弘實業社」
者，以此區區薪資支出，及名實不符之進貨，如何能承接完成原告鉅額工程款之配電
、配線、配管工程，被告認其間工程合約之真實性，已屬可疑，尚非無據。且原告負
責人甲○○前於八十三年三月八日提出之付款明細表，經向其往來銀行查明結果，證
明係拼湊而成，不能證明其有付款與宏佶公司之事實。原告雖聲稱該表係匆促下提出
，欲求百分之百正確，實強人所難云云。惟以本件如此鉅額工程款支出，其會計資料
應有所據，苟有付款之事實，應無迄今仍未能提出翔實付款資料之理。又原告雖有支
付阮松永支票五紙，金額計一、二五四、○一六元，然其金額均存入阮松永個人帳戶
，且經財政部賦稅署查明，宏佶公司自七十八年一月起已變更負責人為江衍溍，而原
告付與阮松永之支票，其發票日均為七十八年四月三十日以後，其時阮松永已非該公
司負責人，原告復未能證明該公司授權阮松永收款，是原告該筆款項亦不能認係付與
宏佶公司之工程款。此外原告復未能舉確切事證以證其與宏佶公司確有交易行為及付
款之事實，則被告認其取得該公司之統一發票三十五張，係取自非交易對象之憑證，
即非無據。末查，在中華民國境內銷售貨物，應依本法規定課徵營業稅，為營業稅法
第一條所明定。本件原告取自非實際交易對象宏佶公司之統一發票，其所載進項稅額
即屬同法第十九條第一項第一款規定不得扣抵銷項稅額之進項稅額，乃原告持以申報
扣抵銷項稅額，致其應納銷項稅額因而減少，被告補徵其應繳而未繳稅額，並就其未
依法取得合法憑證行為科處罰鍰，揆諸首揭規定，核無違誤」因而駁回再審原告前訴
訟程序之訴。核其所適用之法規，並無與該案應適用之現行法規相違背，或與解釋、
判例有所牴觸之情形，自難謂原判決有行政訴訟法第二十八條第一款再審原因。查營
業稅法施行細則第五十二條，乃就營業稅法第五十一條漏稅額之認定所為之規定，並
無排除營業稅法第十九條規定適用之效力。是故未依法取得憑證，縱使無須依營業稅
法第五十一條規定處以漏稅罰，並非即可排除營業稅法第十九條規定之適用而當然可
扣抵銷項稅額。財政部八十三年七月九日台財稅第八三一六○一三七一號函，乃依司
法院釋字第三三七號解釋意旨，所為有利於納稅義務人之解釋，再審原告主張該函以
行政命令限縮司法院上開解釋之適用範圍而不適法，本件原判決適用財政部上開函釋
而維持原處分，將造成重複課稅，有違實質課稅原則云云，核屬法律上見解之歧異，
再審原告對之縱有爭執，要難謂為原判決適用法規錯誤。又財政部上開函釋與司法院
釋字第二十七號、第三三五號及第一八五號解釋無關，併與指明。次查本件原判決認
再審原告前訴訟程序起訴意旨難謂有理，因而駁回再審原告前訴訟程序之訴，並無判
決理由與主文之內容適得其反之情形，自亦難謂原判決有行政訴訟法第二十八條第二
款之再審原因。再審原告主張，原判決已認定宏佶公司並非虛設行號，仍維持再審被
告認定宏佶公司非再審原告實際交易對象之處分，乃判決主文與理由顯有矛盾云云，
對於非實際交易對象之範圍並不以虛設行號為限，顯有未明，再審原告據以主張原判
決主文與理由顯有矛盾云云，自不足採。末查再審原告提出宏佶公司授權阮松永收款
之授權書暨阮松永聲明書影本各一份，主張發見未經斟酌之重要證物。惟查宏佶公司
授權阮松永收款之授權書訂定日期為七十七年十二月二日；阮松永聲明書日期為八十
二年三月二日，均屬前訴訟程序即予存在之證物，再審原告未能說明不知其存在，現
始發現之情形，與首開當事人發見未經斟酌之重要證物之說明已有未合，自難謂原判
決有行政訴訟法第二十八條第十款之再審原因。再審原告主張，上開兩項證物，再審
原告於前訴訟程序不知其可予以使用而於本再審程序提出，相信如經斟酌，應可受較
有利益之裁判云云，核與首開法律規定及說明不合，並無足採。至再審原告其餘主張
，亦無一與行政訴訟法第二十八條各款所規定之再審原因相符。綜上所述，本件再審
意旨並無再審理由，應予駁回。
據上論結，本件再審之訴為無理由，爰依行政訴訟法第三十三條、民事訴訟法第五百
零二條第二項，判決如主文。
中    華    民    國     八十八      年      三      月       四        日
                    行 政 法 院 第 二 庭
                                審 判 長 評  事      陳  石  獅
                                         評  事      徐  樹  海
                                         評  事      彭  鳳  至
                                         評  事      黃  合  文
                                         評  事      林  茂  權
右  正  本  證  明  與  原  本  無  異
                                         法院書記官  王  福  瀛
中    華    民    國     八十八      年      三      月       五        日
